【裁判字號】    98,交聲,746
【裁判日期】    980421
【裁判案由】    違反道路交通管理處罰條例聲明異議
【裁判全文】
臺灣桃園地方法院交通事件裁定         98年度交聲字第746號
原處分機關  交通部公路總局新竹區監理所
異  議  人
即受處分人  甲○○
上列異議人即受處分人因違反道路交通管理處罰條例案件，對於
交通部公路總局新竹區監理所中華民國98年2 月11日所為之處分
（原處分案號：桃監裁罰字第裁52-DB0000000號）聲明異議，本
院裁定如下：
    主  文
原處分撤銷。
甲○○汽車駕駛人，駕駛汽車經測試檢定酒精濃度超過規定標準
，處罰鍰新臺幣壹萬伍仟元，並應接受道路交通安全講習。
    理  由
一、本件原處分機關交通部公路總局新竹區監理所係以：異議人
    即受處分人（下稱異議人）甲○○於民國98年2 月4 日晚上
    11時28分許，飲酒後呼氣酒精濃度已達過規定標準以上，猶
    騎乘車牌號碼VLD-655 號輕型機車（下稱系爭機車）於道路
    ，嗣行經桃園縣桃園市○○路與興邦路口時，為警攔檢查獲
    ，並經測試異議人之呼氣酒精濃度測定值達每公升0.29毫克
    ，業已超出規定標準，遂以異議人酒後駕車為由，依違反道
    路交通管理處罰條例第35條第1 項第1 款之規定掣單舉發，
    嗣原處分機關即依上開條文、違反道路交通管理事件統一裁
    罰基準及處理細則第43條、第44條及第67條等規定，於98年
    2 月11日以桃監裁罰字第裁52-DB0000000號違反道路交通管
    理事件裁決書裁處異議人罰鍰新臺幣（下同）15,000元，吊
    扣駕駛執照12個月，及施以道安講習在案。
二、聲明異議意旨略以：異議人於上揭時、地係騎乘輕型機車，
    並非駕駛職業聯結車，然裁決機關人員竟告知因異議人無輕
    型機車駕駛執照，故應吊扣職業聯結車駕駛執照，然異議人
    之職業聯結車駕駛執照係全家經濟之來源，乃對於原處分聲
    明異議，請求給予合理裁罰等語。
三、按汽車駕駛人（含機器腳踏車駕駛人），駕駛汽車經測試檢
    定，酒精濃度超過規定標準者，處15,000元以上60,000元以
    下罰鍰，並當場移置保管其車輛及吊扣其駕駛執照1 年；因
    而肇事致人受傷者，並吊扣其駕駛執照2 年；致人重傷或死
    亡者，吊銷其駕駛執照，並不得再考領，道路交通管理處罰
    條例第35條第1 項第1 款、第3 條第8 款定有明文。又按汽
    車駕駛人，因違反本條例及道路交通安全規則之規定，受吊
    銷駕駛執照處分時，吊銷其持有各級車類之駕駛執照，亦為
    道路交通管理處罰條例第68條所明定，而此規定係於94年12
    月14日修正公布，並於95年3 月1 日施行，而修正前之道路
    交通管理處罰條例第68條則係規定「汽車駕駛人，因違反本
    條例及道路交通安全規則之規定，受吊扣或吊銷駕駛執照處
    分時，吊扣或吊銷其持有各級車類之駕駛執照」，其修法意
    旨，係以「原條文將違規駕駛人所持有之各級車類駕駛執照
    一併吊扣或吊銷，失之過酷，影響人民工作及生活甚鉅」為
    由，而刪除吊扣駕駛人駕駛執照時，應吊扣駕駛人持有各級
    車類駕駛執照之規定（詳立法院公報第94卷第70期第136 頁
    至第138 頁之院會紀錄暨修正道路交通管理處罰條例第68條
    之立法理由），是依現行道路交通管理處罰條例，已無得吊
    扣駕駛人所持有他級駕駛執照之依據存在，從而，於為吊扣
    駕駛人駕駛執照之處分時，自僅得吊扣駕駛人違規時所駕駛
    該級車類之駕駛執照，以限制其繼續駕駛該級車類行駛道路
    之權利，若駕駛人並無該級車類之駕駛執照，或雖曾持有該
    級車類之駕駛執照，然該駕駛執照業經吊銷、吊扣，即無從
    再執行吊扣該級車類駕駛執照之處分（臺灣高等法院暨所屬
    法院97年法律座談會刑事類提案第40號研討結果亦同此見解
    ）。
四、經查：
    (一)異議人於上揭時、地騎乘系爭機車，於行經桃園縣桃園市
      ○○路與興邦路口時，因酒後駕車而為警攔檢查獲，並經
      測試異議人之呼氣酒精濃度測定值達每公升0.29毫克，業
      已超過規定標準之事實，有酒精濃度測定單及桃園縣政府
      警察局98年2 月4 日桃警局交字第DB0000000 號舉發違反
      道路交通管理事件通知單各1 紙在卷可稽（參見本院卷第
      8 頁），且為異議人於聲明異議狀內所不爭執（參見本院
      卷第4 至6 頁），固堪認定屬實。
    (二)而依異議人駕駛輕型機車違反道路交通管理處罰條例第35
      條第1 項第1 款之規定，本應吊扣其輕型機車駕駛執照1
      年。惟按道路交通安全規則第61條第1 項規定：「汽車駕
      駛人取得高一級車類之駕駛資格者，應換發駕駛執照，並
      准其駕駛較低級車類之車輛，其規定如左：一、已領有聯
      結車駕駛執照者，得駕駛大客車、大貨車、代用大客車、
      大客貨兩用車、曳引車、小型車、輕型機器腳踏車」；查
      本件異議人確領有較高級之職業聯結車駕駛執照，有異議
      人之汽車駕駛人資料、機車駕駛人資料及汽車駕駛人經歷
      證明書各1 紙在卷可參（參見本院卷第11至13頁），且經
      換發為該等駕駛執照後，其他低級等車類即不再核發駕駛
      執照，而直接允許其得駕駛其他車輛，業如前揭條文規定
      ，則異議人既無一般輕型機車駕駛執照之實體物可供吊扣
      ，顯已無從執行該部分之處分。再者，行政行為，採取之
      方法所造成之損害不得與欲達成目的之利益顯失均衡，行
      政程序法第7 條第3 款定有明文及行政罰法第18條規定意
      旨可資參照，而異議人無輕型機車之駕駛執照可供吊扣時
      ，吊扣其職業聯結車駕駛執照以代之，雖可達成限制駕駛
      人繼續駕駛該級車類行駛之目的，惟亦同時造成限制駕駛
      人繼續駕駛職業聯結車或其他較低級等車類行駛之結果，
      所造成之損害（異議人喪失繼續駕駛職業聯結車之權利）
      已與欲達成目的之利益顯失均衡，是否妥適，亦顯值斟酌
      。況依前開所述修正後即本件行為時之新法，已將「吊扣
      」各級車類之連坐規定刪除，參諸前揭說明，裁決機關自
      不能逕行處分吊扣異議人屬其他車種之職業聯結車駕駛執
      照，則原處分機關以異議人無輕型機車駕駛執照可供吊扣
      ，而逕行吊扣其職業聯結車駕駛執照，顯已逾越修正後道
      路交通管理處罰條例第68條之規範意涵及範圍，是否正確
      ，亦堪商榷。
五、綜上所述，原處分關於吊扣異議人駕駛執照12個月之處分，
    僅能吊扣異議人之輕型機車駕駛執照，而不得代以吊扣其僅
    有之職業聯結車駕駛執照，則該部分之處分顯然無法執行，
    本院即無從予以維持。從而，異議人提出本件聲明異議為有
    理由，且因本件為一交通違規行為，吊扣處分與罰鍰暨道路
    安全講習部分無從區分，自應由本院將原處分撤銷，自為裁
    罰如主文第2 項所示，以期適法。
六、據上論斷，應依道路交通管理處罰條例第87條第2 項，道路
    交通案件處理辦法第20條前段，裁定如主文。
中    華    民    國    98    年    4     月    21    日
                      交通法庭  法  官  陳振嘉
以上正本證明與原本無異。
如不服本裁定應於送達後5日內向本院提出抗告狀。
                                書記官  李佳穎
中    華    民    國    98    年    4     月    21    日


司法院資訊處製作；財團法人民間司法改革基金會備份。
